【裁判字號】    91,訴,164
【裁判日期】    920829
【裁判案由】    損害賠償
【裁判全文】
臺灣新竹地方法院民事判決  九十一年訴字第一六四號
    原      告  丁○○
    訴訟代理人  洪大明律師
                王文君律師
                黃莉玲律師
    被      告  丙○○      住.
                            身.
                乙○○      住.
                            身.
                甲○○○○○○.
                            住.
                            身.
右當事人間，請求損害賠償事件，本判決如左：
    主    文
被告丙○○、乙○○、王振睿應連帶給付原告新台幣陸拾貳萬貳仟參佰參拾捌元，及
自民國九十年八月七日起至清償日止，按年息百分之五計算之利息。
原告其餘之訴駁回。
訴訟費用由被告連帶負擔百分之七十八，餘由原告負擔。
本判決第一項於原告以新台幣貳拾萬柒仟肆佰元供擔保後，得假執行。
原告其餘假執行之聲請駁回。
    事實及理由
甲、程序方面
    本件被告丙○○、王振睿（原名王政義）經合法通知，未於言詞辯論期日到場，
    核無民事訴訟法第三百八十六條各款所列情形，爰依原告聲請，由其一造辯論而
    為判決。
乙、實體方面
一、原告主張：
  (一)被告丙○○、乙○○、王振睿三人，於民國（下同）八十九年十月九日晚上十一
    時許，與原告丁○○在新竹縣竹北市○○路「全家樂ＫＴＶ店」二０五號包廂飲
    酒唱歌慶生，席間被告丙○○因細故與原告發生口角，詎被告丙○○、乙○○、
    王振睿三人竟基於傷害人身體之犯意聯絡，被告丙○○以拳頭、被告王振睿以包
    廂內之酒瓶、杯子、椰子殼朝原告之頭部、大腿、手等處毆擊，被告丙○○並拉
    住原告之手方便被告王振睿攻擊原告，被告乙○○則在原告遭毆打欲逃離包廂時
    阻擋去路，而讓被告王振睿、丙○○共同毆打原告，致原告受有頭部外傷併右後
    撕裂傷二點五公分、左後撕裂傷三公分、前額撕裂傷三公分、右手指第三指遠端
    指骨開放性骨折併截肢、第四指遠端指骨開放性骨折併皮膚缺損零點五公分、左
    手掌挫傷併全手腫脹及裂傷一公分、右大腿後側穿刺傷六公分寬四至五公分深、
    右膝挫傷併腫脹之傷害，被告三人右開犯行，業經本院九十年度易字第四九三號
    、台灣高等法院九十一年上易訴字第六三七號刑事判決認定在案。
  (二)原告無端遭被告等人圍毆致受重傷，受有下列損害：
    (1)醫療費部分：原告為治療所受傷害，支出醫療費用共計新台幣（下同）四萬六
      千二百四十三元。
    (2)減少勞動能力損失部分：原告受傷前係擔任模板工，每日薪水二千元，具有相
      當之勞動能力，遭被告共同傷害後，原告受有右手指第三指遠端指骨開放性骨
      折併截肢之永久傷害，右手指的殘缺嚴重影響原告工作能力，依據勞工保險殘
      障給付標準表，一手指中指、無名指或小指之指骨一部分殘缺者，屬於第十五
      級殘廢，因此所喪失之勞動程度為百分之七．六九，依勞動基準法所定最低基
      本工資每月一萬五千八百四十元計，原告受傷時將滿十九歲，如計算至六十五
      歲退休為止，尚有四十六年，扣除中間利息後，則應可請求三十四萬三千九百
      九十六元。
    (3)精神慰撫金部分：被告等人僅因細故，即持明知對人生命、身體安全可能造成
      極大危害之酒瓶、杯子等物品，朝原告之頭部、大腿、手等部位毆擊，造成原
      告頭部受有多處撕裂傷，及右手指第三指遠端指骨之截肢之永久性傷害，腿部
      穿刺傷及挫傷併腫脹等，使原告身心飽受痛苦，且右手指第三指指骨之殘缺，
      嚴重影響原告手部之功能，原告於行將屆滿十九歲之人生黃金階段之開始，遽
      遭此等重大危及身體、生命之傷害，長期以來所受苦痛，實非筆墨足以形容，
      此部分原告請求四十萬九千七百六十元之慰撫金，實不為過。以上金額共計八
      十萬元。
    並聲明：(1)被告應連帶給付原告八十萬元及自起訴狀繕本送達翌日起至清償日止
    ，按年息百分之五計算之利息。(2)願供擔保請准宣告假執行。
二、被告乙○○辯稱：伊當時喝醉了，發生何事伊不知道，並與被告王振睿一致辯稱
    ：原告請求之金額過高，無力賠償云云。並均聲明：原告之訴駁回。
三、法院之判斷：
  (一)原告主張其於八十九年十月九日晚上十一時許，與被告三人在新竹縣竹北市○○
    路「全家樂ＫＴＶ店」二０五號包廂飲酒唱歌，席間原告因細故與被告丙○○發
    生口角，被告丙○○竟以拳頭、被告王振睿以包廂內之酒瓶、杯子、椰子殼朝原
    告之頭部、大腿、手等處毆擊，被告丙○○並拉住原告之手方便被告王振睿攻擊
    原告，被告乙○○則在原告遭毆打欲逃離包廂時阻擋去路，而讓被告王振睿、丙
    ○○共同毆打原告，致原告受有頭部外傷併右後撕裂傷二點五公分、左後撕裂傷
    三公分、前額撕裂傷三公分、右手指第三指遠端指骨開放性骨折併截肢、第四指
    遠端指骨開放性骨折併皮膚缺損零點五公分、左手掌挫傷併全手腫脹及裂傷一公
    分、右大腿後側穿刺傷六公分寬四至五公分深、右膝挫傷併腫脹之傷害等情，業
    據被告丙○○、王振睿於刑事案件警訊及偵審中供承不諱，並有診斷證明書一紙
    附卷可稽，而前開案件復經臺灣高等法院九十一年度上易字第六三七號判決判處
    罪刑在案，有原告提出之上開判決書一份在卷可稽。被告乙○○雖辯稱伊當時已
    喝醉，不知發生何事云云。然查被告乙○○先於警局第一次訊問時供稱伊當時已
    喝醉躺於包廂沙發上睡覺，卻於第二次訊問時供稱當時伊已酒醉，正好要去上廁
    所所以當時人在包廂門外，不知道包廂內發生何事云云（見臺灣新竹地方法院檢
    察署九十年偵字第二一八九號偵查卷第九頁反面、第十一頁反面），業據本院依
    職權調取臺灣高等法院九十一年度上易字第六三七號刑事卷宗（含本院九十年易
    字第四九三號、臺灣新竹地方法院檢察署九十年偵字第二一八九號偵查卷）核閱
    無訛，是被告乙○○之供述前後不一，顯為避重就輕之詞，況案發後即翌日凌晨
    二時許，證人即承辦本件之警員吳明協、梁石詳曾與被告乙○○通話，當時被告
    乙○○意識清楚、對答正常等情，業經證人吳明協、梁石詳在本院刑事庭結證在
    案（見本院九十年易字第四九三號卷第七三頁、七四頁、一００頁），查證人吳
    明協、梁石詳均為依法執行公務之人員，與雙方並無任何關係，當無袒護任何一
    方之理，而一般酒醉不省人事之人當無於一、二個小時後突然清醒能正常對答之
    理，是被告乙○○上開所辯，應與事實不符，不足採信。
  (二)按民法第一百八十四條第一項規定：「因故意或過失，不法侵害他人之權利者，
    負損害賠償責任。故意以背於善良風俗之方法，加損害於他人者亦同」；第一百
    八十五條第一項規定：「數人共同不法侵害他人之權利者，連帶負損害賠償責任
    ﹔不能知其中孰為加害人者，亦同」；第一百九十三條第一項規定：「不法侵害
    他人之身體或健康者，對於被害人因此喪失或減少勞動能力或增加生活上之需要
    時，應負損害賠償責任」。第一百九十五條第一項規定：「不法侵害他人之身體
    、健康、名譽、自由、信用、隱私、貞操，或不法侵害其他人格法益而情節重大
    者，被害人雖非財產上之損害，亦得請求賠償相當之金額。其名譽被侵害者，並
    得請求回復名譽之適當處分」。被告丙○○、乙○○、王振睿三人共同侵害原告
    之身體，原告自得請求其等連帶負侵權行為損害賠償責任。
  (三)茲就原告請求之各項損害賠償金額是否有理由，分別論述如下：
  (1)醫療費用：原告主張其因受傷就診，在新仁醫院支出醫藥費用共四萬六千二百四
    十三元，業據提出醫療費用單據二紙為憑，並為被告乙○○所不爭執，堪信為真
    實，故原告請求被告賠償醫療費用四萬六千二百四十三元，自屬正當。
  (2)減少勞動能力損害：原告遭被告丙○○、乙○○、王振睿共同傷害，致受有右手
    指第三指遠端指骨截肢之傷害，有新仁醫院診斷證明書一紙附卷可稽，則原告主
    張其勞動能力將因右手指第三指遠端指骨截肢而減損，自屬有據。又原告係七十
    一年十一月五日生，其在發生本事件前四肢健全，非無工作之能力，自得請求自
    成年時即九十一年十一月五日起至年滿六十歲即一百三十一年十一月四日止，喪
    失勞動能力之損害。至原告雖主張其於受傷前擔任模板工，每日薪資二千元，而
    請求自十九歲起至六十五歲退休止共四十六年，依勞動基準法所定最低基本工資
    每月一萬五千八百四十元計算之勞動損失云云，惟其並未提出從事模板工之證明
    ，且年滿六十歲之勞工得強制退休，為勞動基準法第五十四條第一項第一款所明
    定，是本院認為應以原告二十歲成年時起算至退休年齡六十歲止，共計四十年之
    勞動損失，以中央主管機關核定每月基本薪資一萬五千八百四十元為計算其將來
    可得收入之標準為適當。再者，原告因被告三人之侵權行為受有前揭傷害，其減
    少勞動能力之程度，原告主張依據勞工保險殘障給付標準表所列殘廢等級第十五
    級作為計算原告減少勞動能力程度之依據，即原告喪失勞動能力程度達百分之七
    點六九，被告乙○○對此亦不爭執，應認合理。茲按原告每月收入一萬五千八百
    四十元，即每年十九萬零八十元計算，其減少勞動能力百分之七點六九，即每年
    減少工作收入一萬四千六百十七元，其一次請求四十年減少勞動能力之損害，依
    霍夫曼式計算法扣除中間利息後，其減少勞動能力所致之損害總額為三十二萬六
    千零九十五元【年別5%複式霍夫曼計算法（第一年不扣除中間利息），其計算式
    為：〔14617ｘ22.00000000（為應受扶養40年之霍夫曼係數）〕=326095（小數
    點以下四捨五入）】，是原告主張其減少勞動能力損害為三十二萬六千零九十五
    元，為有理由，逾上開金額部分，難認有據，尚非可採。
  (3)慰撫金：查原告因被告三人前揭侵權行為致受有頭部外傷併右後撕裂傷二點五公
    分、左後撕裂傷三公分、前額撕裂傷三公分、右手指第三指遠端指骨開放性骨折
    併截肢、第四指遠端指骨開放性骨折併皮膚缺損零點五公分、左手掌挫傷併全手
    腫脹及裂傷一公分、右大腿後側穿刺傷六公分寬四至五公分深、右膝挫傷併腫脹
    之傷害等情，已如前述，原告主張其因本件傷害精神甚感痛苦，自屬可信，其請
    求被告賠償非財產上損害精神慰藉金，洵無不合。本院審酌兩造均甫成年，名下
    尚無財產，被告三人退伍未久，謀生不易等情形，暨兩造之身份、地位、經濟狀
    況及原告所受傷害等一切情狀，認原告得請求之慰撫金以二十五萬元為適當，逾
    此部分所為請求，尚屬過高，不應准許。
    以上(1)(2)(3)金額合計為六十二萬二千三百三十八元。
  (四)綜上，原告依據共同侵權行為之法律關係，請求被告等連帶賠償原告六十二萬二
    千三百三十八元，及自九十年八月七日附帶民事訴訟繕本狀送達被告之翌日起至
    清償日止，按週年利率百分之五計算之利息，為有理由，應予准許。逾此所為請
    求，為無理由，應予駁回。
四、假執行之宣告：
    原告陳明願供擔保，聲請宣告假執行，就其勝訴部分，核無不合，爰酌定相當擔
    保金額准許之，至於原告敗訴部分，假執行之聲請失其依據，應予駁回。
五、訴訟費用負擔之依據：民事訴訟法第七十九條但書。
中      華      民      國    九十二    年      八      月    二十九    日
                                  臺灣新竹地方法院民事第二庭
~B法      官  楊明箴
右為正本係照原本作成。
如對本判決上訴，須於判決送達後廿日內向本院提出上訴狀。
~B法院書記官  許麗汝
中      華      民      國    九十二    年      九      月      二      日


司法院資訊處製作；財團法人民間司法改革基金會備份。
